臺灣高等法院臺南分院刑事判決
111年度金上訴字第1054號
上  訴  人  
即  被  告  王勝裕
選任辯護人  李典穎律師
上列上訴人因詐欺等案件，不服臺灣臺南地方法院111年度金訴
字第286號中華民國111年6月16日第一審判決（起訴案號：臺灣
臺南地方檢察署110年度偵字第20756號），提起上訴，並經檢察
官以同一事實移送併辦（臺灣高雄地方檢察署110年度偵字第240
64號），本院判決如下：
    主  文
原判決關於「刑」的部分撤銷。
王勝裕共同犯洗錢防制法第十四條第一項之洗錢罪，處有期徒刑
參月，併科罰金新臺幣貳萬元，罰金如易服勞役，以新臺幣壹仟
元折算壹日。緩刑貳年，王勝裕應於緩刑期間六個月內給付林昱
奇新臺幣參萬元。
    事  實
一、王勝裕因想要打工賺錢，於網路上以LINE通訊軟體與姓名、
    年籍不詳，自稱「張以沫」（起訴書誤載為「陳以沫」）之
    成年人聯絡後，知悉一般人利用他人金融機構帳戶存、提款
    ，常係為遂行財產犯罪之需要，而已預見提供金融機構帳戶
    資料任由他人使用，將可能遭他人利用作為財產犯罪之工具
    ，如再代為提領其內款項，此極可能為詐欺犯罪所得，且將
    因此造成金流斷點而掩飾、隱匿此等犯罪所得之去向，竟猶
    不顧於此，基於縱其代為提領之款項為詐欺之犯罪所得，提
    領此等款項即足掩飾、隱匿詐欺犯罪所得之去向，均不違背
    其本意之共同詐欺取財、洗錢之不確定故意，於民國110年5
    月11日前某日，因真實姓名、年籍不詳，自稱「張以沫」（
    起訴書誤載為「陳以沫」）之成年人要求，提供其所申設國
    泰世華商業銀行帳戶000-000000000000號帳戶(下稱系爭帳
    戶)予「張以沫」，並答應提領系爭帳戶內之款項。嗣「張
    以沫」取得系爭帳戶後，即由不詳人士於110年5月11日18時1
    分許，佯以飯店客服人員、銀行客服人員向林昱奇詐稱：訂
    單輸入操作有誤，須依指示匯款以取消訂房、金融帳戶遭鎖
    定需依指示解鎖云云，使林昱奇陷於錯誤，而於同日19時2
    分許，自其所申設中華郵政帳號000-00000000000000號帳戶
    匯款新臺幣（下同）2萬9762元至王勝裕所申設系爭帳戶內
    ，復由王勝裕於同（11）日19時10分、19時12分許，在臺南
    市○○區○○○路0段0000號內之全家便利商店柳營敏惠店處，依
    LINE暱稱「@傑」之指示，分別取款10萬、9000元（其內包
    含林昱奇所匯入前開款項）後，另於同日19時15分許，騎乘
    車牌號碼000-0000號普通重型機車至臺南市○○區○○○路0段00
    0號之「○○○○府」交付予不詳人士收受。王勝裕即以上開分
    工方式與「張以沫」共同向林昱奇詐取財物得逞，並掩飾、
    隱匿該詐欺犯罪所得之去向。嗣因林昱奇發覺受騙報警處理
    ，經警循線查悉上情（檢察官起訴王勝裕參與犯罪組織犯行
    部分，業經原審認為並無足夠的證據證明被告參與的是三人
    以上所組成的犯罪組織，而不另為無罪諭知確定在案）。
二、案經林昱奇訴由高雄市政府警察局刑事警察大隊移送臺灣臺
    南地方檢察署檢察官偵查起訴。
    理  由
一、民國110年6月18日修正施行之刑事訴訟法第348條第2項規定
    ：「上訴得明示僅就判決之刑、沒收或保安處分一部為之」
    ，被告提起上訴，因坦承犯罪，乃明示主張：其於本院坦承
    犯罪，原審量刑過重，僅就原審的量刑提起上訴等語（本院
    卷第73、74頁審理筆錄參照），合先敘明。
二、上開犯罪事實，業據被告於本院審理中坦承不諱，核與告訴
    人林昱奇於警詢證述其遭騙的過程大致相符，並有被告所申
    設系爭帳戶之開戶資料、歷史交易明細（警卷第12-13頁）
    、告訴人中華郵政存摺内頁影本（警卷第57-58頁）、告訴
    人所提出中國信託銀行ATM 自動櫃員機轉帳交易明細（警卷
    第60頁）、被告取款之監視器畫面影像截圖照片共16張（偵
    卷第13-20頁）、被告提出與「張以沫」之line對話紀錄、
    對話截圖附卷可參（警卷第14-18頁、偵卷第45-69頁）。且
    查：
　㈠金融帳戶為個人理財之工具，攸關個人財務甚切，具有高度
    屬人性質，縱係與本人具親密關係者欲向本人借用個人帳戶
    ，出借者必先行對借用者確認其用途等事宜，以保障個人財
    產權益。常人將其個人所有之金融帳戶提供與熟識之人使用
    時，既已如此小心謹慎，更何況係將個人帳戶提供與不相識
    之人使用，蓋當今利用他人帳戶行詐欺之財產犯罪之事層出
    不窮，政府機關亦多利用各類媒體廣為宣傳，社會上具一般
    智識程度之人對提供帳戶給不熟識之人使用，可能淪為不法
    集團使用工具之情，亦可充分知悉明瞭，並有所警覺。本案
    被告與「張以沫」並不熟識，僅因該暱稱者在與被告之line
    對話中提及「我們團隊需要收集帳戶註冊綁定交易所 有交
    易產生的話會有資金匯到你綁定的帳上 你需要做的就是及
    時完成入金的提領工作」、「你的佣金是按實際交易金額4%
    跟你結算」、「一個帳戶一天可以有4000的佣金2個帳戶有8
    000」，被告便依指示將系爭帳戶出借，且就上開暱稱者之
    真實姓名、聯絡方式及住址均未詢問，除了提供系爭帳戶外
    ，並未與該成年人約定系爭帳戶之使用期限，足見被告對上
    開暱稱者之真實姓名、電話及住址均不知悉之情形下，即交
    付系爭帳戶與對方使用，顯已無法掌控系爭帳戶之流向及用
    途。參以原判決附表所示被告與自稱「張以沫」之line對話
    紀錄，張以沫稱「就是我們幫你把帳戶綁定到交易所，有交
    易產生的話會有資金匯到你綁定的帳戶上 你需要做的就是
    即時完成入金的提領」，被告旋問對方「那合法嗎？」，則
    被告既擔心會有不法之金流在系爭帳戶流動，其仍提供系爭
    帳戶任由「張以沫」使用，故被告主觀上對於系爭帳戶將可
    能遭他人利用作為財產犯罪之工具，如再代為轉出或提領其
    內款項，此極可能為詐欺犯罪所得，且將因此造成金流斷點
    而掩飾、隱匿此等犯罪所得之去向等情，當已有預見。
　㈡又金融機構帳戶事關個人財產權益之保障，具專屬性及私密
    性，通常僅限於本人交易使用，縱偶有特殊情況而同意提供
    自己帳戶供他人匯入或提領款項者，亦必係與該他人具相當
    信賴關係，並確實瞭解其用途，並無任意提供予他人使用之
    理。且我國金融機構眾多，一般人均可自由至銀行申辦帳戶
    以利匯入、提領款項，故若帳戶內之款項來源正當，實無將
    款項匯入他人帳戶再委請該人代為提領後交付之必要，是若
    遇刻意將款項匯入他人帳戶，再委託他人代為轉出或提領款
    項之情形，依一般人之社會生活經驗，應可預見所匯入之款
    項係詐欺所得等不法來源。況近年來從事詐欺犯罪人士猖獗
    ，詐騙之事屢見不鮮，詐欺犯罪人士利用車手提領或轉出金
    融機構帳戶款項，業經報章媒體多所披露，並屢經政府及新
    聞為反詐騙之宣導，是一般具有通常智識之人，均可知委由
    他人多次轉出或提領金融機構帳戶款項者，多係藉此取得不
    法犯罪所得。本件被告教育程度為專科就學中，具有一定之
    智識程度及社會經驗，對上情當無不知之理。而被告自陳與
    「張以沫」是網路線上社團認識，除line外，無聯絡方式可
    提供在卷，顯見被告與「張以沫」間並無任何信賴基礎可言
    。則被告在此情形下，卻仍率然提供系爭帳戶並依指示提領
    系爭帳戶內款項再交付他人，其對於匯入系爭帳戶內不明款
    項，可能係詐欺犯罪人士詐騙被害人所取得贓款一事，應可
    預見，其仍參與提領，足認被告主觀上具有縱「張以沫」係
    利用其提供之系爭帳戶作為詐欺取財犯罪之用及其所提領之
    款項為詐騙所得，亦不違背其本意，而容任結果發生之不確
    定故意。
　㈢另「本法所稱洗錢，指下列行為：…二、掩飾或隱匿特定犯罪
    所得之本質、來源、去向、所在、所有權、處分權或其他權
    益者。…」、「本法所稱特定犯罪，指下列各款之罪：二、
    刑法…第三百三十九條…」、「本法所稱特定犯罪所得，指犯
    第三條所列之特定犯罪而取得或變得之財物或財產上利益及
    其孳息。前項特定犯罪所得之認定，不以其所犯特定犯罪經
    有罪判決為必要。」洗錢防制法第2 條第2 款、第3 條第2
    款、第4 條第1 項、第2 項定有明文。又詐欺集團向被害人
    施用詐術後，為隱匿其詐欺所得財物之去向，而令被害人將
    其款項轉入該集團所持有、使用之人頭帳戶，並由該集團所
    屬之車手前往提領詐欺所得款項得逞，檢察官如能證明該帳
    戶內之資金係本案詐欺之特定犯罪所得，即已該當於新法第
    14條第1 項之一般洗錢罪。另過去實務認為，行為人對犯特
    定犯罪所得之財物或利益作直接使用或消費之處分行為，或
    僅將自己犯罪所得財物交予其他共同正犯，祇屬犯罪後處分
    贓物之行為，非本條例所規範之洗錢行為，惟依新法規定，
    倘行為人意圖掩飾或隱匿特定犯罪所得來源，而將特定犯罪
    所得直接消費處分，甚或交予其他共同正犯，而由共同正犯
    以虛假交易外觀掩飾不法金流移動，即難認單純犯罪後處分
    贓物之行為，應仍構成新法第2條第1或2 款之洗錢行為（最
    高法院108年度台上字第1744號判決意旨參照）。本件被告
    依指示自系爭帳戶轉出之款項，其中2萬9762元為告訴人遭
    詐欺贓款，已可確認，而該詐欺贓款轉出後，已使資金發生
    去向、所在不明之結果，屬洗錢防制法第2條第2款之掩飾或
    隱匿特定犯罪所得之去向、所在之洗錢行為，當可認定。
　㈣綜上，被告上開犯行，事證明確，堪予認定。　　
三、論罪：
  ㈠核被告所為，係犯刑法第339條第1項之詐欺取財罪、洗錢防
    制法第2條第2款、第14條第1項之一般洗錢罪。
　㈡公訴意旨雖認被告前揭所為構成刑法第339條之4第1項第2款
    之3人以上共同犯詐欺取財罪，惟依被告於警詢、偵查、本
    院審理中所述，被告從未見過line暱稱「張以沫」、暱稱「
    @傑」等人，尚無法排除對告訴人施行詐術之人與暱稱「張
    以沫」、暱稱「@傑」者均為同一人之可能性，則依本案卷
    證資料，尚乏積極證據足認參與本案詐欺取財犯行之共犯達
    3人以上，依「罪證有疑、利於被告」之證據法則，自應為
    有利被告之認定，是公訴意旨認被告所為應構成刑法第339
    條之4第1項第2款之3人以上共同犯詐欺取財罪，即有未洽，
    惟本院認定被告所為詐欺取財犯行，與起訴之社會基本事實
    同一，本院自應予審理，並依刑事訴訟法第300條之規定，
    變更起訴法條為刑法第339條第1項之普通詐欺取財罪。
  ㈢本件被告將系爭帳戶提供「張以沫」使用，俟告訴人受騙匯
    款至系爭帳戶後，被告再依指示將贓款自系爭帳戶提領出，
    被告雖未參與詐欺取財行為之全程犯罪階段，然其所參與之
    部分行為，均係共同犯罪計畫不可或缺之重要環節，而共同
    達成詐得財物及掩飾、隱匿詐欺犯罪所得本質及去向之犯罪
    目的，被告自應就其所參與之本件詐欺取財、一般洗錢等犯
    行同負全責，其與「張以沫」就上開犯行，具犯意聯絡及行
    為分擔，應論以共同正犯。
  ㈣被告就本件犯行，係以一行為同時觸犯前述數罪名，為想像
    競合犯，應依刑法第55條前段規定，從一重論以一般洗錢罪
    。
四、減刑規定：
　　洗錢防制法第16條第2項規定：「犯前二條之罪，在偵查或
    審判中自白者，減輕其刑」，被告上開觸犯洗錢防制法第14
    條第1項洗錢犯行，業於本院審理中自白，應依上開規定減
    輕其刑。
五、撤銷原審判決諭知之「刑」的理由：
　㈠原審審理後，認為被告上開犯行事證明確，予以論罪科刑，
    固非無見，惟查：被告於本院審理中已自白洗錢犯行，應依
    上開規定減輕其刑，原審判決於量刑未及審酌，適用法則乃
    有不當，且量刑即有過重。
　㈡被告提起上訴，明示主張僅就原審的量刑提起上訴，並主張
    原審量刑過重，為有理由，原審判決的量刑既然有上開違誤
    之處，即屬無可維持，應由本院予以撤銷改判。
　㈢爰審酌被告不思以正當管道獲取財物，容任「張以沫」取得
    系爭帳戶資料，從事詐騙告訴人之行為，事後並聽從指示，
    自系爭帳戶將詐欺取得之贓款再提領交付他人，以此方式從
    事詐欺取財犯行，並隱匿特定犯罪所得之去向，增加檢警機
    關追查其他犯罪成員之困難度，助長詐欺犯罪風氣，且被告
    於原審未能坦承犯行，未能及時認錯，雖有不該，惟被告於
    犯罪時年僅19歲，較容易受到犯罪人士編織理由引誘，被告
    於本院審理中已經坦承犯罪，尚有悔意，本案被告幸好僅參
    與第一天即不再從事，造成本案告訴人所受的財產損害非鉅
    ，並斟酌被告所扮演之角色及分工、參與程度、犯罪動機、
    目的，及其自述學歷、家庭經濟及生活狀況等一切情狀，量
    處如主文所示之刑，並諭知罰金如易服勞役之折算標準。
五、被告未曾因任何犯罪而受有期徒刑宣告，有被告前案紀錄表
    在卷可參，其於犯罪時僅有19歲，犯罪動機是為打工賺錢，
    本次一時失慮犯罪，犯後業已坦承犯罪，且同意於緩刑期內
    賠償被害人損失（詳下述），被告經此偵、審程序後，應知
    所警惕，而無再犯之虞，本院認所宣告之刑以暫不執行為適
    當，爰依刑法第74條第1 項第1 款宣告緩刑2 年，另並依刑
    法第74條第2 項第3 款，於緩刑期間諭知被告應負擔之義務
    如主文所示，以期自新（被告如未切實履行分期付款義務，
    情節重大者，檢察官得向法院聲請撤銷緩刑宣告，併此敘明
    ）。
據上論結，應依刑事訴訟法第369條第1項前段、第364條、第299
條第1項前段，刑法第74條第1項第1款、第2項第3款，判決如主
文。
本案經檢察官鄭聆苓提起公訴，檢察官林志峯到庭執行職務。
中　　華　　民　　國　　111 　年　　10　　月　　5 　　日
                  刑事第四庭    審判長法　官  蔡廷宜
                                      法　官  林坤志
                                      法　官  蔡川富
以上正本證明與原本無異。
如不服本判決應於收受送達後20日內向本院提出上訴書狀，其未
敘述上訴理由者，並得於提起上訴後20日內向本院補提理由書（
均須按他造當事人之人數附繕本）「切勿逕送上級法院」。
　　　　　　　　　　　　　　　　　　　書記官  黃心怡
中　　華　　民　　國　　111 　年　　10　　月　　5 　　日
附錄論罪科刑法條：
洗錢防制法第2條
本法所稱洗錢，指下列行為：
一、意圖掩飾或隱匿特定犯罪所得來源，或使他人逃避刑事追訴
    ，而移轉或變更特定犯罪所得。
二、掩飾或隱匿特定犯罪所得之本質、來源、去向、所在、所有
    權、處分權或其他權益者。
三、收受、持有或使用他人之特定犯罪所得。
洗錢防制法第14條
有第二條各款所列洗錢行為者，處7年以下有期徒刑，併科新臺
幣5百萬元以下罰金。
前項之未遂犯罰之。
前二項情形，不得科以超過其特定犯罪所定最重本刑之刑。
中華民國刑法第339條
（普通詐欺罪）
意圖為自己或第三人不法之所有，以詐術使人將本人或第三人之
物交付者，處5年以下有期徒刑、拘役或科或併科50萬元以下罰
金。
以前項方法得財產上不法之利益或使第三人得之者，亦同。
前二項之未遂犯罰之。